【裁判字號】    99,台上,6577
【裁判日期】    991021
【裁判案由】    違反毒品危害防制條例
【裁判全文】
最高法院刑事判決            九十九年度台上字第六五七七號
上  訴  人  甲○○
            乙○○
上列上訴人等因違反毒品危害防制條例案件，不服台灣高等法院
中華民國九十九年七月二十九日第二審更審判決（九十九年度上
更(一)字第七六號，起訴案號：台灣基隆地方法院檢察署九十八年
度偵字第四０六、七二三號），提起上訴，本院判決如下：
    主  文
上訴駁回。
    理  由
按刑事訴訟法第三百七十七條規定：上訴於第三審法院，非以判
決違背法令為理由不得為之；是提起第三審上訴，應以原判決違
背法令為理由，係屬法定要件；如果上訴理由書狀並未依據卷內
訴訟資料具體指摘原判決不適用何種法則或如何適用不當，或所
指摘原判決違法情事顯與法律規定得為第三審上訴理由之違法情
形不相適合時，均應認其上訴為違背法律上之程式，予以駁回。
本件原判決撤銷第一審關於上訴人甲○○、乙○○（以下除分別
載稱姓名者外，合稱為「上訴人等」）部分之科刑判決，改判論
處上訴人等共同製造第二級毒品未遂罪刑（甲○○處有期徒刑五
年，乙○○處有期徒刑四年十月，且分別為相關從刑之宣告），
已詳敘其調查證據之結果及證據取捨並認定事實之理由；所為論
斷，均有卷存證據資料可資覆按。從形式上觀察，原判決關於上
訴人等部分並無違背法令之情形。上訴人等之上訴意旨略稱：上
訴人等與童文龍（另經原判決撤銷第一審之科刑判決，改判論以
共同製造第二級毒品未遂罪，處有期徒刑四年六月確定），均係
製造第二級毒品未遂罪之共同正犯；原判決除依刑法第二十五條
第二項未遂犯規定減輕三人之刑外，並以上訴人等與童文龍於偵
查及審判中均自白犯罪，依裁判時之毒品危害防制條例第十七條
第二項規定減輕三人之刑。原判決另以上訴人等在偵查中供出共
犯童文龍，符合裁判時毒品危害防制條例第十七條第一項之規定
，遞予減輕上訴人等之刑。上訴人等較童文龍多一次減輕其刑之
適用，但原判決卻量處上訴人等較童文龍為重之刑，量刑顯然違
反罪刑相當、比例及公平原則等語。
惟查：刑之量定，乃法律賦予法院自由裁量之事項，倘於科刑時
，已以行為人之責任為基礎，並斟酌刑法第五十七條所列各款事
項，而未逾越法定刑度，即難謂違法。原判決已敘明上訴人等與
童文龍均係製造第二級毒品未遂罪之共同正犯，三人之犯罪尚屬
未遂，應依刑法第二十五條第二項規定減輕其刑；又上訴人等與
童文龍於偵查及審判中均自白犯罪，均應依裁判時之毒品危害防
制條例第十七條第二項規定減輕三人之刑；另上訴人等在偵查中
供出共犯童文龍，符合裁判時毒品危害防制條例第十七條第一項
之規定，應遞予減輕上訴人等之刑。並經審酌甲○○有殺人未遂
、偽造有價證券、違反肅清煙毒條例、違反麻醉藥品管理條例等
前科，乙○○有賭博、違反麻醉藥品管理條例等前科，童文龍則
無前科，有其三人之前案紀錄表在卷可參；上訴人等之素行不佳
，童文龍之素行尚可，其三人為圖賺取不法利益，竟著手製造第
二級毒品甲基安非他命，法治觀念有嚴重偏差，且所製出之部分
物品有相當純度，數量非微，已嚴重危害社會秩序及國民健康及
其三人之智識程度、犯罪動機暨犯後態度等一切情狀，分別量處
甲○○有期徒刑五年、乙○○有期徒刑四年十月及童文龍有期徒
刑四年六月等情（見原判決正本第八、十頁）。原判決對於上訴
人等之品行、犯罪之動機、目的、手段、所生損害及犯罪後之態
度等刑法第五十七條所定科刑輕重應審酌之事項已加以審酌；且
裁判時毒品危害防制條例第四條第二項製造第二級毒品罪之法定
刑為「無期徒刑或七年以上有期徒刑，得併科新台幣一千萬元以
下罰金」（原判決正本第十二頁「附錄本案論罪科刑法條全文」
誤附行為時毒品危害防制條例第四條第二項條文），原判決依未
遂犯、偵審中自白、供出共同正犯等相關規定遞予減輕其刑後，
量處甲○○有期徒刑五年、乙○○有期徒刑四年十月，並無違反
罪刑相當原則可言。而犯罪行為人之品行，係刑法第五十七條第
五款所明定，法院於科刑時應注意審酌而為科刑輕重之判斷標準
之一；原審依卷附上訴人等與童文龍之前案紀錄表，認上訴人等
均有多次前科紀錄，品行不佳，童文龍則無前科紀錄，品行尚可
，因而量處上訴人等較童文龍為重之刑，亦無違反平等、比例原
則可言。上訴人等之上訴意旨無非就原審量刑之適法職權行使，
任意指摘，難認係上訴第三審之適法理由。至上訴人等之其他上
訴意旨，並未依據卷內訴訟資料具體指摘原判決關於上訴人等部
分有何違背法令之情形，核與法律規定得為第三審上訴理由之違
法情形不相適合。應認上訴人等之上訴均違背法律上之程式，俱
予駁回。
據上論結，應依刑事訴訟法第三百九十五條前段，判決如主文。
中    華    民    國  九十九  年    十    月  二十一  日
                      最高法院刑事第七庭
                          審判長法官  林  永  茂
                                法官  蘇  振  堂
                                法官  林  立  華
                                法官  蔡  國  在
                                法官  陳  春  秋
本件正本證明與原本無異
                                      書  記  官
中    華    民    國  九十九  年    十    月  二十五  日
                                                      v

司法院資訊處製作；財團法人民間司法改革基金會備份。
